【裁判字號】    89,上易,29
【裁判日期】    890425
【裁判案由】    竊盜等
【裁判全文】
臺灣高等法院刑事判決                              八十九年度上易字第二九號
    上  訴  人  臺灣桃園地方法院檢察署檢察官
    被      告  乙○○
                戊○○
    共      同
    選任辯護人  阮慶文
右上訴人，因被告竊盜等案件，不服臺灣桃園地方法院八十八年度易字第七八一號，
中華民國八十八年十月二十二日第一審判決（起訴案號：臺灣桃園地方法院檢察署八
十七年度偵字第一八六六六號）提起上訴，本院判決如左：
    主  文
上訴駁回。
    理  由
一、公訴意旨略以：被告乙○○於民國八十七年十二月三日上午十時許，在桃園縣中
    壢市○○○街上，竊盜甲○○所有ＤＫＵ－七九一號機車，得手後供己代步使用
    ，後於八十七年一十二月十日在桃園縣中壢市○○○街一五號「桃太郎日本料
    理店」將上開機車交付知情之被告戊○○使用，被告戊○○於同年月十四日在中
    壢市○○路一之二九號為警查獲其騎用該機車，而供承上情，因認被告乙○○涉
    有竊盜罪嫌，被告戊○○涉有收受贓物罪嫌。
二、按犯罪事實應依證據認定之，無證據不得推定其犯罪事實；再不能證明被告犯罪
    者，應諭知無罪之判決，刑事訴訟法第一百五十四條及第三百零一條第一項分別
    定有明文。
三、公訴人認被告乙○○涉有上開竊盜罪嫌、被告戊○○涉有收受贓物罪嫌，無非僅
    以證人丙○○（原判決及上訴書均誤載為葉瀚陞）、黎昇茂之證言為其論據。公
    訴人提起上訴時，補稱：（一）、本件對於被告等不利之證據，即證人丙○○及
    黎昇茂，原審竟未傳訊到庭，僅以其二人在偵查中所言為判決基礎，亦未在判決
    中交待何以僅採信證人己○○及證人丁○○之證言，而不採納證人丙○○及黎昇
    茂證詞之理由。（二）、被告乙○○於偵訊時已自承對本案無其他證據可供調查
    ，原檢察官始結案，然院方審理時竟又提出對其有利之證據即證人己○○及證人
    丁○○之證言，則蘇、鄭二人之證言對其如此有利，何以在偵查中未提出？顯堪
    認該二人之證言係事後與被告等勾串為之。（三）、原審採信被告之說詞，而推
    論本件機車有可能係丙○○所竊，亦有違經驗法則。蓋本件機車係於八十七年十
    二月三日被竊，丙○○係同月七日至被告工作之餐廳，而於同月十一日離職，被
    告乙○○稱係同月八日向丙○○借得，則丙○○豈有甘冒觸犯刑責之風險，偷竊
    該部機車後，在無利得之情形下，交予僅認識一天之人騎用之理？且機車鑰匙車
    主通常置放在身上，豈有置於櫃臺，讓人皆可拿取之理？況被告乙○○若知悉該
    車係丙○○所有，何以不通知丙○○領回，或詢問葉瀚陞是否要借用他人，竟自
    己決定交予他人使用，亦與常情有違，原審竟遽予採信。（四）、綜上，若證人
    丙○○所言為真，則被告乙○○無法交待本件機車來源，又擅交本件機車給他人
    使用，其犯行甚明，而被告戊○○騎用該車數天，竟未要求查對行車執照，或詢
    問車主何人，其贓物之認識甚明，本件原審置重要爭點於不顧，其未盡調查之能
    事，已甚明瞭等語。
四、訊據被告乙○○否認有被訴之竊盜犯行，辯稱：車號ＤＫＵ－七九一號機車，係
    其店內綽號「阿弟」之人所有，機車鑰匙放在櫃臺，並非其所竊得該車，我剛去
    那店剛開幕，那車放在餐廳外面，我也不知道是誰的，它（鑰匙）是放在櫃子上
    ，我在櫃子拿的，「阿弟」丙○○答應借車，他鑰匙平常放在櫃臺，很多人向他
    借過車等語。被告戊○○亦否認有被訴之收受贓物犯行，辯稱：伊並不知該車為
    贓車，是向乙○○借的等語。經查證人丙○○於偵查中證稱：上開機車並非伊所
    有且並未見過該機車云云；在本院八十九年三月八日調查時雖結證稱：「被告二
    人我未見他們使用過，我沒拿機車鑰匙給乙○○」，「我沒借機車鑰匙給乙○○
    ，我和黎昇茂是騎同部車去應徵」等語。證人黎昇茂於偵查中證稱：伊有搭載丙○○上班語，在本院八十九年三月八日調查時雖結證稱：「我沒看過ＤＫＵ－七
    九一號機車鑰匙放在櫃臺」、「我的（鑰匙）放身上，我只工作三、四天，不知
    別人否放在櫃臺上」等語。惟其等二人均未親眼目睹被告乙○○偷竊上開機車，
    尚難以該二人之證言作為認定被告乙○○竊盜前開機車及被告戊○○之明知前開
    機車係贓物而予收受之依據。況被告乙○○供稱該機車係丙○○放置該處，則丙○○與被告等利害衝突，尚難期其為客觀事實之陳述。又證人己○○於原審八十
    八年八月四日到庭證稱：我在福景餐廳工作，與被告所工作之桃太郎餐廳相距不
    遠，知道ＤＫＵ－七九一號機車係「阿地」所有，因我兒子蘇相宇與被告都在桃
    太郎餐廳工作，我知道該餐廳有兩個工讀生騎這輛機車，因我每天載我兒子上班
    ，看見二位小弟騎這台車，確定不是被告二人所偷等語。在本院八十九年三月八
    日調查時結證稱：「我早上載兒子去上班，看見乙○○載戊○○上班，因未載安
    全帽被臨檢，被告說向阿弟借車，我未目睹」等語。而「阿弟」、「阿地」就是
    丙○○，據被告乙○○、證人己○○供明。證人丁○○於八十八年九月一日在原
    審亦證稱：八十年十二月間，阿弟來店應徵工作，他都騎機車來上班．．．被告
    二人均無交通工具，我曾看見阿弟將機車借給被告二人使用，被告二人當天使用
    機車就被查獲，隨後阿弟就沒有上班等語。證人丁○○、己○○之證言相符，被
    告乙○○在檢察官偵查中雖未稱有該二位證人，而係在原審審理中聲請調查之證
    據，惟該項證據之證明力，應由法院判斷之，尚非不得作為證據。被告乙○○辯
    稱機車係向丙○○借用，雖為丙○○所否認，惟亦無證據證明被告乙○○持有該
    機車，確係由其自己竊取而來，因持有原因有多種，非僅有自行竊取一途。至於
被告乙○○是否另有贓物罪嫌，係屬另一問題，因未據起訴，法院無從逕予審
    判。查該機車既係被告乙○○借給被告戊○○，被告簡振向在同一店中工作之被
    告乙○○借得該機車使用，被告乙○○未告以該機車係贓車，尚乏證據足認被告
    戊○○對該機車有贓物之認識。此外，復查無其他積極證據，足資證明被告等確
    有如公訴人所指之竊盜、收受贓物犯行，被訴上開犯行，尚不能證明被告等犯罪
    。本件事實已明，檢察官聲請再行訊問證人黎昇茂；被告聲請訊問證人丁○○、
    陳美娟，本院認均無必要，附此明。
五、原審據上理由，以不能證明被告等犯罪，諭知被告等無罪之判決，經核並無不合
    。檢察官上訴意旨執前詞，指摘原判決不當，為無理由，應予駁回其上訴。
據上論斷，應依刑事訴訟法第三百六十八條，判決如主文。
本案經檢察官郭文東到庭執行職務。
中    華    民    國    八十九    年        四        月      二十五    日
                            台灣高等法院刑事第三庭
                                審判長法  官  張  連  財
                                      法  官  張  傳  栗
                                      法  官  李  英  勇
右正本證明與原本無異。
不得上訴。
                                      書記官  倪  淑  芳
中    華    民    國    八十九    年        四        月      二十七    日


司法院資訊處製作；財團法人民間司法改革基金會備份。
